臺灣臺北地方法院民事判決　　　　　　 95年度簡上字第127號
　　上　訴　人　依格廣告企業有限公司
　　法定代理人　戊○○
　　訴訟代理人　田鴻鈞律師
　　被　上訴人　丙○○
　　　　　　　　丁○○
　　　　　　　　乙○○
　　兼共同訴訟　己○○
　　代　理　人
上列當事人間請求給付票款事件，上訴人對於中華民國九十四年
十二月三十日本院新店簡易庭九十四年度店簡字第九七三號第一
審判決，提起上訴，並為訴之追加，本院於九十六年五月二日言
詞辯論終結，判決如下：
    主  文
上訴及追加之訴均駁回。
第二審及追加之訴訴訟費用由上訴人負擔。
    事實及理由
壹、程序部分：
一、按當事人死亡者，訴訟程序在有繼承人、遺產管理人或其他
    依法令應續行訴訟之人承受其訴訟以前，當然停止，民事訴
    訟法第一百六十八條定有明文。查本件被上訴人張京介業於
    九十六年四月十一日訴訟程序進行中死亡，其全體繼承人丙
    ○○、丁○○、乙○○、己○○已於九十六年四月二十四日
    具狀聲明承受訴訟，此有戶籍謄本、繼承系統表、聲明承受
    訴訟狀各一份在卷可憑，核其聲明合於前開規定，自應准許
    。
二、上訴人於第二審程序中，追加請求被上訴人返還其因假執行
    所受損害二十萬零七百七十三元，及自九十五年六月三十日
    起至返還之日止，按年息百分之五計算之利息，合與民事訴
    訟法第四百三十六條之一第三項準用第四百六十三條、第三
    百九十五條第二項規定，故上訴人所為訴之追加，應予准許
    ，合先敘明。
貳、實體部分：
一、被上訴人於原審起訴主張：其於民國九十三年八月二十四日
    收執原審共同被告甲○○背書後交付，而由上訴人於同年三
    月間簽發之票載發票日九十四年四月十五日，以華泰商業銀
    行古亭分行為付款人，票面金額新台幣（下同）二十萬元，
    票號AA0000000號之遠期支票一紙（下稱系爭支票），屆期
    提示竟遭退票，雖上訴人以其無對價並惡意取得系爭支票，
    然其收受系爭支票，係因甲○○於九十三年七月七日以前曾
    陸續向其借款而未償還金額達四十三萬八千五百元，該日及
    同年七月十五日再向其借款三十萬元及十六萬一千五百元，
    總計欠款九十萬元未償，故於同年八月二十四日將系爭支票
    交付用於清償借款之一部；至於上訴人與甲○○間債權債務
    爭執，被上訴人並不清楚，自不能拘束被上訴人，爰依票據
    追索權之法律關係，訴請上訴人與甲○○連帶給付前開票款
    二十萬元，及自付款提示日即九十四年四月十五日起至清償
    日止，按年息百分之六計算之利息等語。
二、上訴人則以：被上訴人提出甲○○借據兩紙應係偽造，蓋該
    借據上「甲○○」之簽名，與其印鑑證明上之簽名並不相符
    ；且甲○○交付被上訴人系爭支票，係甲○○向上訴人借款
    支付其女兒在美國讀書註冊之新債，而非清償舊債；另參以
    被上訴人亦未就借款來源舉證證明，是被上訴人取得之系爭
    支票，乃係以無對價而取得之支票，上訴人並無支付票款之
    義務等語，資為抗辯。
三、本件原審對被上訴人之請求，判決：上訴人與甲○○應連帶
    給付被上訴人二十萬元，及自九十四年四月十五日起至清償
    日止，按年息百分之六計算之利息。並依職權為假執行之宣
    告及依聲請為預供擔保免為假執行之宣告。上訴人就原判決
    全部聲明不服，求為廢棄之判決。被上訴人則聲明請求判決
    駁回上訴。
四、經查：本件上訴人主張甲○○交付被上訴人之系爭支票，係
    甲○○向上訴人借款支付其女兒在美國讀書註冊之新債，而
    非清償舊債，則被上訴人取得系爭支票為無對價或以不相當
    對價取得系爭支票，故不得享有優於前手甲○○之權利；被
    上訴人則以其係善意取得系爭支票，且其與甲○○間確有金
    錢借貸關係等語資為抗辯，是本件之爭點，厥為被上訴人究
    竟取得系爭支票是否為無對價或以不相當之對價所取得？按
    ，無對價或以不相當之對價取得票據者，不得享有優於其前
    手之權利。票據法第十四條第二項規定甚明。而票據行為為
    不要因行為，執票人不負證明關於給付原因之責任，如票據
    債務人主張執票人取得票據係無對價或以不相當對價取得，
    應由該債務人負舉證責任。最高法院八十五年度台上字第二
    八六號、七十年度台上字第二四六三號判決可資參照；查本
    件上訴人主張被上訴人與甲○○間之票據原因借貸關係，有
    虛偽不實，且系爭借貸關係非如被上訴人所稱係清償舊債云
    云，除未能舉證以實其說外，經本院通知甲○○到庭作證，
    其亦證稱：伊與被上訴人認識近二十年，跟被上訴人借錢沒
    有利息，卷附借據是伊向被上訴人借錢時所寫，第一筆借據
    是好幾年陸續借錢所寫，另一筆借款憑條（十六萬一千五百
    元）是供伊小孩唸書用，至於系爭支票是伊母親背書交給伊
    ，囑伊向被上訴人借錢，因伊向被上訴人借錢，所以伊也有
    在系爭支票上背書（見本院九十六年三月十六日準備程序筆
    錄頁第二頁以下）；足見，甲○○確有因積欠被上訴人金錢
    債務，而將系爭支票交付被上訴人以代清償已甚明確，是上
    訴人空言指稱被上訴人係無對價或以不相當對價取得系爭支
    票，自無可採信。又被上訴人既非無對價或以不相當對價取
    得系爭支票，則被上訴人依原審判決為假執行之執行，即非
    無據，從而，上訴人依民事訴訟法第三百九十五條第二項規
    定，追加請求被上訴人返還已因假執行所受之損害額二十萬
    零七百七十三元，及自九十五年六月三十日起至返還之日止
    ，按年息百分之五計算之利息，即不足採。
五、綜上所述，被上訴人依票據關係，請求上訴人與甲○○連帶
    給付二十萬元，及自九十四年四月十五日起至清償日止，按
    年息百分之六計算之利息，為有理由，應予准許。是則原審
    判命上訴人給付，並依職權或聲請宣告假執行，及預供擔保
    免為假執行之宣告，並無違誤。上訴意旨指摘原判決不當，
    求予廢棄改判，並為訴之追加，均為無理由，應予駁回。
六、因本案事證已臻明確，兩造其餘主張陳述及所提之證據，經
    審酌後，認與判決結果無影響，爰不一一論駁，附此敘明。
七、據上論結，本件上訴及追加之訴均為無理由，依民事訴訟法
    第四百三十六條之一第三項、第四百四十九條第一項、第七
    十八條，判決如主文。
中　　華　　民　　國　九十六　年　  五    月   十六   日
                  民事第五庭  審判長  法  官  翁昭蓉
                                      法  官  蔡如琪
                                      法  官  蔡世祺
以上正本係照原本作成。
本判決不得上訴。
中　　華　　民　　國　九十六　年　  五    月   十六   日
                                      書記官  黃媚鵑
